臺灣桃園地方法院民事判決
110年度訴字第1772號
原      告  王美齡  
被      告  王鼎耀  
上列當事人間因違反組織犯罪防制條例等案件（本院刑事庭107
年度訴字第953號），原告提起刑事附帶民事訴訟請求損害賠償
，經本院刑事庭以108年度附民字第235號移送前來，本院於民國
111年4月21日言詞辯論終結，判決如下：
    主  文
被告應給付原告新臺幣伍拾萬元，及自民國一百零八年四月二十
日起至清償日止，按週年利率百分之五計算之利息。
原告其餘之訴駁回。
本判決第一項原告勝訴部分，得為假執行。
    事實及理由
壹、程序方面：
一、被告甲○○經合法通知，未於言詞辯論期日到場，核無民事訴
    訟法第386 條所列各款情形，爰依原告之聲請，由其一造辯
    論而為判決。
二、按訴狀送達後，原告不得將原訴變更或追加他訴，但擴張或
    減縮應受判決事項之聲明者，不在此限，民事訴訟法第255
    條第1 項但書第3 款定有明文。本件原告起訴時，其訴之聲
    明為：被告應給付原告新臺幣（下同）80萬元及自108年4月
    2日起至清償日止，按週年利率百分之5計算之利息（見本院
    附民卷第6頁）。嗣於民國111年4月21日言詞辯論期日當庭
    變更為：被告應給付原告80萬元及自「起訴狀繕本送達翌日
    」起至清償日止，按週年利率百分之5計算之利息（見本院
    訴字卷第137頁），經核屬減縮應受判決事項之聲明，揆諸
    前揭法條規定，原告上開訴之變更，應予准許，合先敘明。
貳、實體方面：
一、原告主張：被告與訴外人即少年胡○泰、少年劉○霆及其等所
    屬之詐欺集團成員，意圖為自己不法之所有，共同基於偽造
    公文書、3 人以上共同冒用公務員名義詐欺取財之犯意聯絡
    ，推由所屬之詐欺集團機房成員於106年5月2日下午1時40分
    起，陸續撥打電話與原告聯繫，先後冒用郵局、檢警人員之
    身分，佯稱因原告涉及詐欺刑案，須交付帳戶內之存款以供
    監管云云，致原告陷於錯誤，依指示前往指定地點欲交付存
    款；嗣該詐欺集團再推由被告擔任「控臺」，將工作機及車
    馬費交予擔任「大車手頭」之胡○泰，另由胡○泰將工作機及
    車馬費轉交予其旗下之車手頭劉○霆，復由劉○霆將工作機及
    車馬費交予其旗下不詳車手，由該不詳車手持用工作機聽從
    指示，於106年5月4日下午1時整許，前往臺南市南區建南路
    與德南街口，向原告收取現金50萬元，致原告受有財產損失
    50萬元，原告並因而受到相當之精神打擊，故另請求精神上
    損失30萬元，爰依侵權行為之法律關係，向被告請求損害賠
    償等語，並聲明：被告應給付原告80萬元及自起訴狀繕本送
    達之翌日起至清償日止，按週年利率百分之5 計算之利息。
二、被告未於言詞辯論期日到庭，亦未提出書狀為任何陳述或答
    辯。 
三、得心證之理由：
  ㈠查原告前開主張遭原告共同詐騙50萬元之事實，業經臺灣桃
    園地方檢察署檢察官以107年度軍少連偵字第5號、107年度
    偵字第2589號、第14257號、第14923號起訴書對被告提起公
    訴，並經本院刑事庭以107年度訴字第953號刑事判決認定被
    告犯成年人與少年3人以上共同冒用政府機關及公務員名義
    犯詐欺取財罪，處有期徒刑2年8月（見該刑事判決附表一編
    號10部分，即本院卷第70至71頁），上訴後經臺灣高等法院
    以110年度上訴字第3093號案件審理在案（下稱相關刑案）
    ，復有相關刑案影卷內之證人即原告、證人劉○霆於警詢、
    偵查及相關刑案審理時之證述、證人胡○泰於警詢及相關刑
    案審理時之證述等證據可佐（見桃檢軍少連偵字第5號卷二
    影卷第1至7頁、第43至47頁、偵字第14923號卷二影卷第17
    至39頁、本院刑事卷二影卷第205至218頁、卷三影卷第88頁
    背面至93頁）；而被告已受合法通知，既未到場爭執，復未
    提出書狀作任何聲明或陳述，依民事訴訟法第280 條第3 項
    準用第1 項之規定，視同自認，自堪信原告此部分主張為真
    實。
  ㈡按因故意或過失，不法侵害他人之權利者，負損害賠償責任
    。故意以背於善良風俗之方法，加損害於他人者亦同，民法
    第184條第1項定有明文。被告既有上開成年人與少年3人以
    上共同冒用政府機關及公務員名義而詐騙原告財物之犯行，
    使原告受有損害，依上開規定，自應就原告所受損害負賠償
    之責。是原告就其遭詐騙所受之財產上損害50萬元，請求被
    告加以賠償，洵屬有據。
  ㈢另按不法侵害他人之身體、健康、名譽、自由、信用、隱私
    、貞操，或不法侵害其他人格法益而情節重大者，被害人雖
    非財產上之損害，亦得請求賠償相當之金額，民法第195條
    第1項前段固有明文。惟依該規定，必身體、健康、名譽、
    自由、信用、隱私、貞操，或不法侵害其他人格法益受到侵
    害，方得主張非財產上之損害賠償請求權；如純屬財產上法
    益受到侵害，則無此條文適用之餘地。本件原告因被告之詐
    騙犯行受有財物上損失，純屬財產上法益受到侵害，依前開
    說明，尚無法適用民法第195條第1項前項之規定請求非財產
    上損害，是原告請求被告賠償精神上損失30萬元，於法無據
    ，不應准許。
  ㈣末按給付無確定期限者，債務人於債權人得請求給付時，經
    其催告而未為給付，自受催告時起，負遲延責任。其經債權
    人起訴而送達訴狀，或依督促程序送達支付命令，或為其他
    相類之行為者，與催告有同一之效力；遲延之債務，以支付
    金錢為標的者，債權人得請求依法定利率計算之遲延利息；
    應付利息之債務，其利率未經約定，亦無法律可據者，週年
    利率為百分之5，民法第229條第2項、第233條第1項前段、
    第203條分別定有明文。本件原告對被告主張侵權行為債權
    ，核屬無確定期限之給付，既經原告提起訴訟，其起訴狀繕
    本於108年4月19日經被告收受（見本院附民卷第35頁），被
    告迄未給付，當負遲延責任。是原告併請求其勝訴部分自起
    訴狀繕本送達翌日即108年4月20日起至清償日止，按週年利
    率百分之5計算之利息，核無不合，應予准許。
四、綜上所述，原告依侵權行為之法律關係請求被告給付50萬元
    ，及自108年4月20日起至清償日止，按週年利率百分之5計
    算之利息，為有理由，應予准許；逾此部分之請求則無理由
    ，應予駁回。
五、本判決所命給付之金額未逾50萬元，依民事訴訟法第389條
    第1項第5款規定，應依職權宣告假執行。
六、末按由刑事庭移送民事庭之附帶民事訴訟案件，免納裁判費
    ，刑事訴訟法第504 條第2 項定有明文。據此，原告提起本
    件訴訟，依法無需繳納裁判費，另綜觀卷內資料，兩造復無
    其他訴訟費用之支出，爰無庸宣告兩造各應負擔訴訟費用之
    比例，附此敘明。
中　　華　　民　　國　　111 　年　　5 　　月　　20　　日
                  民事第四庭　法　官　傅思綺
正本係照原本作成。
如對本判決上訴，須於判決送達後二十日內向本院提出上訴狀。
如委任律師提起上訴者，應一併繳納上訴審裁判費。
中　　華　　民　　國　　111 　年　　5 　　月　　20　　日
                              書記官  康馨予